【裁判字號】    97,易,196
【裁判日期】    970509
【裁判案由】    竊盜
【裁判全文】
臺灣彰化地方法院刑事判決               97年度易字第196號
公  訴  人  臺灣彰化地方法院檢察署檢察官
被      告  乙○○
                    （現於臺灣台中監獄執行中）
上列被告因竊盜案件，經檢察官提起公訴（96年度偵字第11278
號），本院判決如下：
    主  文
乙○○竊盜，累犯，處有期徒刑陸月，如易科罰金，以銀元佰
元即新臺幣玖佰元折算壹日；減為有期徒刑月，如易科罰金，
以銀元佰元即新臺幣玖佰元折算壹日。
    事實及理由
一、犯罪事實：
  (一)乙○○前於民國（下同）78年間，因偽造貨幣案件，經臺灣
    桃園地方法院以78年度訴字第547號，判處有期徒刑4年6月
    ，上訴後，經臺灣高等法院以79年度上訴字第548號駁回上
    訴，上訴後，再經最高法院以79年度臺上字第2697號駁回上
    訴確定，入監執行後，於81年9月18日縮短刑期假釋付保護
    管束出監；惟於假釋期間，復因違反肅清煙毒條例及麻醉藥
    品管理條例案件，經臺灣桃園地方法院以82年度訴字第1592
    號，分別判處有期徒刑3年3月及5月，定應執行有期徒刑3年
    6 月確定，故前開假釋即遭撤銷，於83年6月17日入監執行
    殘刑1年9月24日，並與前開案件接續入監執行，復於85年4
    月6日因縮短刑期假釋付保護管束出監；惟又於保護管束期
    間，因違反麻醉藥品管理條例案件，經臺灣桃園地方法院以
    85年度易字第5023號，判處有期徒刑9月確定，及因持有毒
    品罪經本院86年度訴字第298號判決處有期徒刑2年8月確定
    ，兩罪定應執行刑3年3月，前開假釋復遭撤銷，於86年11月
    28 日入監執行殘刑2年7月21日，並與前開定執行刑3年3月
    案件接續入監執行，再於89年9月5日因縮短刑期假釋付保護
    管束出監；惟又於保護管束期間，因施用毒品案件，經本院
    裁定送觀察、勒戒，前開假釋復遭撤銷，再度於92年10月11
    日入監執行殘刑，且於95年4月30日縮短刑期執行完畢（構
    成累犯）。
  (二)乙○○於95年5月1日出監後不久，即於詹淑櫻開設址設彰化
    縣竹塘鄉○○村○○鄰○○路○段頂崙巷41號之「銘盛企業社
    」擔任清潔工。緣太裕營造股份有限公司承包鄉林建設事業
    股份有限公司在台中市○區○○○路興建之「鄉林夏都」營
    造工程，太裕營造股份有限公司將工地清潔工作發包上述「
    銘盛企業社」，乙○○因而前往該工地擔任清潔工作，竟於
    95年6月30日以前之某日，利用工作機會之便，在工地以徒
    手竊取太裕營造股份有限公司所有，擺放於工地之電纜線一
    捆（重約16公斤），得手後將之藏放於彰化縣竹塘鄉○○村
    ○○鄰○○路70號自宅。
  (三)嗣於96年12月4日晚上8時許，乙○○因缺錢花用，欲將前開
    電纜線一捆載往資源回收商販賣，遂騎乘車牌ＳＲＹ-438號
    機車載著上述電纜線外出，於同日20時40分許，行經彰化縣
    二林鎮○○里○○路東巷「順天府」前，為警發現攔查，扣
    得上述電纜線一捆，並循線查獲上情。
二、認定事實之證據及理由：
  (一)被告於本院審理中，對上述事實坦白承認。惟被告僅供稱是
    95年夏天某日犯案，不確定是95年7月1日之前或之後。然95
    年7月1日刑法修正，以95年7月1日修正前之規定有利於被告
    ，依罪疑惟輕原則，自當認定是95年6月30日以前之犯行。
  (二)證人廖冠棠警員偵查報告書，可證明查獲被告之經過。又彰
    化縣警察局芳苑分局扣押目錄、扣押物品目錄表、照片8張
    可證明查獲贓物之狀況，及96年12月4日查獲被告之現況。
  (三)太裕營造股份有限公司之工地主任（即「鄉林夏都」建案之
    工地主任）甲○○，於警詢筆錄中之指訴，可證明95年夏天
    該工地確實失竊多捆電纜線之事實。
  (四)綜上所述，本案事證明確，被告犯行已可認定。
三、論罪科刑：
  (一)核被告所為，係犯刑法第320條第1項竊盜罪。起訴書記載被
    告係以「鐵鉗一支、美工刀一支、六角扳手一組」等客觀上
    足以為兇器之物為工具行竊，觸犯刑法第321 條第1項第3款
    之加重竊盜罪嫌。然本案被告是96年12月4日被查獲當時被
    發現持有上述工具，但無證據顯示95年夏天亦使用上述工具
    竊盜，故難認為有攜帶兇器之加重事由，應變更起訴法條。
  (二)法律變更比較：
    被告於犯罪後，刑法業於95年7月1日起修正施行。按行為後
    法律有變更者，適用行為時之法律，但行為後之法律有利於
    行為人者，適用最有利於行為人之法律，修正後刑法第2條
    第1項定有明文。本件綜合比較之結果及理由如下：
  1.刑法第47條原規定：「受有期徒刑之執行完畢，或受無期徒
    刑或有期徒刑一部之執行而赦免後，5年以內再犯有期徒刑
    以上之罪者，為累犯，加重本刑至二分之一」，修正後同條
    第1項則為：「受徒刑之執行完畢，或一部之執行而赦免後
    ，5年以內故意再犯有期徒刑以上之罪者，為累犯，加重本
    刑至二分之一」，惟本件被告係故意再犯本件有期徒刑以上
    之罪，是不論依修正前之刑法第47條，或修正後之刑法第47
    條第1項之規定，均構成累犯，不生新舊法比較適用問題，
    應逕適用舊法。
  2.修正前刑法第33條第5款規定：「主刑之種類如左：五、罰
    金：1元以上。」換算新臺幣後，為新臺幣3元以上。惟被告
    行為後新刑法第33條第5款係規定：「主刑之種類如下：五
    、罰金：新臺幣1千元以上，以百元計算之。」舊法並非不
    利。
  3.易科罰金折算標準變更，修正前刑法第41條第1 項前段、修
    正前罰金罰鍰提高標準條例第2條，係規定得以（銀元）100
    元以上（銀元）300元以下折算1日，易科罰金。然修正後
    之易科罰金折算標準，由銀元300元即新臺幣900元提高為以
    新臺幣1000元、2000元或3000元折算1日。自以修正前之規
    定有利於被告。
  (三)被告有犯罪事實欄內之徒刑執行經過，有臺灣高等法院被告
    全國前案紀錄表可證，被告受有期徒刑之執行完畢後，5年
    內故意再犯本件有期徒刑以上之罪，為累犯，依修正前刑法
    第47條規定，加重其刑。
  (四)量刑審酌：被告有多項前科，素行不佳。被告所行竊之電纜
    線價值不斐，被告利用擔任清潔工機會行竊，導致營造商財
    產受損，對工程進展帶來困擾，實有不該。但被告犯後坦承
    犯行，雖未與被害人達成和解，但態度尚可等一切情狀，量
    刑如主文所示，並諭知易科罰金折算標準。
  (五)按中華民國96年罪犯減刑條例已於96年7月16日施行，凡96
    年4月24日以前之犯罪，若無法定列舉除外情形，原則上均
    可獲得減刑。而本件犯行，係在96年4月24日以前，且並無
    排除於中華民國96年罪犯減刑條例第3條所示之不適用情形
    ，故應依該條例第7條，就原本宣告刑諭知其減得之刑，並
    依同條例第9條諭知易科罰金折算標準。
  (六)既無證據顯示被告使用扣案之「鐵鉗一支、美工刀一支、六
    角扳手一組」工具竊盜電纜線，自非犯罪工具，不諭知沒收
    ，應由檢察官另行處理。
四、適用法條：
  (一)刑事訴訟法第299條第1項前段、第300條。
  (二)刑法第2條第1項、第320條第1項、修正前第47條第1項、修
    正前第41條第1項前段。
  (三)中華民國96年罪犯減刑條例第2條第1項第3款、第7條、第
    9條。
  (四)罰金罰鍰提高標準條例第1條前段、第2條。
本案經檢察官郭玄義到庭執行職務。
中    華    民    國    97    年    5    月    9     日
                    刑事第八庭  法  官  葉明松
以上正本證明與原本無異。
如不服本判決，應於判決送達後10日內，向本院提出上訴書狀，
上訴書狀應「敘述具體上訴理由」，並按他造當事人之人數附繕
本。「切勿逕送上級法院」。
告訴人或被害人對於判決如有不服具備理由請求檢察官上訴者，
其上訴期間之計算係以檢察官收受判決正本之日期為準。
中    華    民    國    97    年    5  月    9       日
                                書記官  施秀青
【附錄本案論罪法條】
中華民國刑法第320條
（普通竊盜罪、竊佔罪）
意圖為自己或第三人不法之所有，而竊取他人之動產者，為竊盜
罪，處5年以下有期徒刑、拘役或 5 百元以下罰金。
意圖為自己或第三人不法之利益，而竊佔他人之不動產者，依前
項之規定處斷。
前二項之未遂犯罰之。


司法院資訊處製作；財團法人民間司法改革基金會備份。
